【裁判字號】    95,裁,2615
【裁判日期】    951123
【裁判案由】    地價稅
【裁判全文】
最  高  行  政  法  院  裁  定
                                     95年度裁字第02615號
上  訴  人  甲○○
被 上訴 人  臺北縣政府稅捐稽徵處
代  表  人  乙○○
上列當事人間因地價稅事件，上訴人對於中華民國94年8月10日
臺北高等行政法院94年度簡字第8號判決，提起上訴，本院裁定
如下：
    主  文
上訴駁回。
上訴審訴訟費用由上訴人負擔。
    理  由
一、對於適用簡易程序之裁判提起上訴，須經本院許可，且該許
    可以訴訟事件所涉及之法律見解具有原則性者為限，行政訴
    訟法第235條定有明文。所謂法律見解具有原則性，係指該
    事件所涉及之法律問題意義重大，而有加以闡釋之必要情形
    而言，非以其對於該訴訟當事人之勝敗有無決定性影響為斷
    ；例如對行政命令是否牴觸法律所為之判斷，或就同類事件
    高等行政法院所表示之見解相互牴觸，有由本院統一法律上
    意見或確認其意見之必要情形屬之。
二、本件第三人張品泉所有臺北縣新店市○○段843、525、568
    、659地號、五峰段59、110、112及淡水鎮○○段341地號及
    八里鄉○○○段下罟子小段265地號等九筆土地，經被上訴
    人核定91年地價稅為新台幣143,438元。其繼承人即上訴人
    就臺北縣新店市○○段110、112地號（重測前為：大坪林段
    527-1、527地號）等二筆土地（下稱系爭土地）部分表示不
    服，循序提起行政訴訟，主張系爭土地為農業用地或林業用
    地而不應課徵地價稅，縱認系爭土地為建築應保留之空地而
    應課徵地價稅，惟按財政部58年1月1日臺財稅發字第4532號
    函釋意旨，亦應以自用住宅優惠稅率核課，訴請將訴願決定
    及原處分撤銷等語。經原審略以：土地稅法第22條第1項前
    段所稱「非都市土地依法編定之農業用地」，依土地稅法施
    行細則第21條第1項規定可知，非都市土地除需符合土地稅
    法施行細則之編定使用類別，仍應供為土地稅法第10條所稱
    「農業用地」（規範文字內容與農業發展條例第3條第10款
    相同）之用途使用時，始得課徵田賦；查系爭土地之地目為
    「林」，土地使用分區為「風景區」，屬公共設施尚未完竣
    之地區，非自耕農地，且為臺北縣政府核發70店使字第2210
    號使用執照之申請基地範圍內避難空地（建造房屋應保留之
    法定空地），自70年起改課地價稅，是系爭土地並非依都市
    計畫編為農業區、保護區及公共設施保留地，即使屬於公共
    設施尚未完竣之地區，然因使用分區為都市計畫風景區，故
    不屬前開農業發展條例第3條及土地稅法第10條所定之農業
    用地，縱其作農業使用，亦無相關農地農用免稅規定之適用
    ，又因非自耕農地及依耕地三七五減租條例出租之耕地，並
    不符合前揭依土地稅法第22條第1項但書規定課徵田賦之要
    件，仍應課徵地價稅；又避難空地可否解釋為法定空地，並
    不影響其非屬得課徵田賦土地之結果，再按避難空地既屬建
    築基地所應留設法定空地之一種，為屬於建造房屋應保留之
    空地部分，依土地稅減免規則第9條但書規定，不得免徵地
    價稅；且上訴人並未持有上開建照之房屋，並無房屋之基地
    得依自用住宅用地稅率課徵地價稅，況欲適用自用住宅用地
    優惠稅率，依土地稅法第41條第1項規定，亦必須於每年（
    期）地價稅開徵前40日提出申請，並非當然改用優惠稅率等
    由，駁回其訴。上訴人仍不服，提起上訴，主張略謂：(一)土
    地稅法施行細則第21條第2項（應係指90年6月20日行政院令
    修正公布之土地稅法施行細則，且原判決係援引該條第1項
    前段關於「非都市土地依法編定之農業用地」者，未見援引
    該條第2項都市土地之部分）係在解釋土地稅法第22條第1項
    但書所定「都市土地」合於課徵田賦之各款情形，亦即公共
    設施尚未完竣地區與農業區、保護區及其他仍作農業用地使
    用者，同處相同位階，公共設施尚未完竣地區並無規定仍應
    屬農業用地為前提。又同施行細則第21條第2項之第1款與第
    2款亦為相同位階，系爭土地僅需滿足其一即可，不必同時
    符合該二款規定，原判決竟認須同時滿足該二款規定，始得
    不課徵地價稅，其見解明顯錯誤。(二)系爭土地經臺北縣政府
    依山坡地保育利用條例核定為農業使用，與土地稅法第22條
    第1項第2款所定情形有別，自無同法條第2項所定以「自耕
    農地及依耕地三七五減租條例出租之耕地」為限之適用餘地
    ；又臺北縣政府亦曾於88年4月2日以八八北府農六字第1241
    89號函告知系爭土地經行政院86年7月31日台八六農30824號
    函核定及前臺灣省政府86年10月8日八六府農水字第168867
    號公告為「山坡地」，並飭上訴人於該地「實施造林」及水
    土保持，則依森林法第3條第1項前段規定應屬森林用地，復
    依土地法第192條第1項第4款規定，得減免地價稅。原判決
    就此部分，並無任何法理說明。(三)上訴人曾於原審提出被上
    訴人所屬新店分處85年6月14日八五北縣稅新創二字第42678
    號函，主張同為上訴人所有之五峰段59地號土地（並係由系
    爭土地中之五峰段110地號土地分割而出）之地形條件遠較
    系爭土地優異，85年度以前尚僅課徵田賦，條件較差之系爭
    土地竟遭核課地價稅，其中怪異，原判決未予著墨，明顯忽
    略對上訴人有利之部分。(四)遍查區域計畫法、都市計畫法、
    建築法、臺灣省建築管理規則、建築技術規則建築設計施工
    篇等相關法令，均未發現有「避難空地」之定義，原判決不
    察，竟為擴大引伸謂「避難空地既屬建築基地所應留設法定
    空地之一種」，自創名詞並予擴大定義，應屬違法等語，請
    求將原判決廢棄改判。經核本件系爭土地地目為「林」，土
    地使用分區為「風景區」，屬公共設施尚未完竣之地區，非
    自耕農地，且為臺北縣政府核發70店使字第2210號使用執照
    之申請基地範圍內避難空地（建造房屋應保留之法定空地）
    ，自70年起改課地價稅，是原判決認系爭土地位於公共設施
    未完竣之都市地區，且「非依都市計畫編為農業區」、保護
    區及公共設施保留地，即使屬於公共設施尚未完竣之地區，
    然因使用分區為都市計畫風景區，故不屬前開農業發展條例
    第3條及土地稅法第10條所定之農業用地，縱其作農業使用
    ，亦無相關農地農用免稅規定之適用，又因非自耕農地及依
    耕地三七五減租條例出租之耕地，並不符合前揭依土地稅法
    第22條第1項但書規定課徵田賦之要件，亦與土地稅法施行
    細則第21條第2項就都市土地依都市計畫編定之農業區、保
    護區、公共設施尚未完竣地區．．．之土地，限作或仍作農
    地使用之土地徵收田賦之規定無涉。上訴意旨執其主觀之法
    律見解指摘原判決誤認系爭土地須同時符合上開細則第21條
    第2項第1、2款之規定，始得不課徵地價稅，即嫌無據。其
    餘部分亦無非就原審取捨證據、認定事實及適用法律之職權
    行使，指摘其為不當，並未具體指明本事件涉及之法律問題
    有何意義重大，而有加以闡釋必要之情形，自難謂其訴訟事
    件所涉及之法律見解具有原則性。綜上，本件上訴不合首揭
    規定，不應許可，其上訴難謂合法，應予駁回。
三、依行政訴訟法第249條第1項前段、第104條、民事訴訟法第
    95條、第78條，裁定如主文。
中    華    民    國    95    年    11    月    23    日
                  第三庭審判長法  官  趙  永  康
                              法  官  林  茂  權
                              法  官  鄭  忠  仁
                              法  官  黃  淑  玲
                              法  官  黃  本  仁
以  上  正  本  證  明  與  原  本  無  異
中    華    民    國    95    年    11    月    24    日
                              書記官  王  福  瀛


司法院資訊處製作；財團法人民間司法改革基金會備份。
